【裁判字號】    90,上訴,1908
【裁判日期】    900907
【裁判案由】    毒品危害防制條例
【裁判全文】
臺灣高等法院刑事判決                            九十年度上訴字第一九八號
    上  訴  人  臺灣臺北地方法院檢察署檢察官
    被      告  甲○○
    指定辯護人  本院公設辯護人
右上訴人因被告違反毒品危害防制條例案件，不服臺灣臺北地方法院八十九年度訴字
第一一八七號，中華民國九十年四月二十七日第一審判決（起訴案號：臺灣臺北地方
法院檢察署八十九年度偵字第一三○九三號）提起上訴，本院判決如左：
    主  文
上訴駁回。
    理  由
一、公訴意旨略以：被告甲○○意圖營利，基於概括之犯意，於民國（下同）八十七
    年三月二十二日以後至四月間某日及同年八月二十二日，連續在花蓮縣吉安鄉○
    ○路○段某超級商店內，以每一小包一千元之價格，販賣第二級毒品安非他命予
    韋桂榮二次，因認被告涉犯毒品危害防制條例第四條第二項之販賣第二級毒品罪
    嫌等語。
二、按犯罪事實應依證據認定，無證據不得推定其犯罪事實；又不能證明被告犯罪者
    ，應諭知無罪之判決，刑事訴訟法第一百五十四條、第三百零一條第一項分別定
    有明文。又事實之認定，應憑證據，如未能發現相當證據，或證據不足以證明，
    自不能以推測或擬制之方法，為裁判基礎；且認定不利於被告之事實須依積極證
    據，苟積極證據不足為不利於被告事實之認定時，即應為有利於被告之認定；另
    認定犯罪事實所憑之證據，雖不以直接證據為限，間接證據亦包括在內，然而無
    論直接證據或間接證據，其為訴訟上之證明，須於通常一般之人均不致有所懷疑
    ，而得確信其為真實之程度者，始得據為有罪之認定，倘其證明尚未達到此一程
    度，而有合理之懷疑存在而無從使事實審法院得有罪之確信時，即應由法院為諭
    知被告無罪之判決。最高法院四十年台上字第八六號、三十年台上字第八一六號
    、七十六年台上字第四九八六號判例可資參照。
三、本件公訴人認被告甲○○涉犯毒品危害防制條例第四條第二項之販賣第二級毒品
    罪嫌，無非係以證人韋桂榮於警、偵訊中之證述為其主要論據。訊據被告甲○○
    堅詞否認有何前開販賣第二級毒品之犯行，辯稱：伊沒有販賣安非他命給韋桂榮
    ，且韋桂榮供稱伊販賣安非他命給他之時間，剛好伊在陸軍明德班或人不在花蓮
    ，故韋桂榮所言不實等語。經查：
  (一)證人韋桂榮於警訊及偵查中雖均證稱：伊向綽號小龍之人即被告甲○○購買過二
    次毒品，第一次是在八十七年四月份（偵查中其證稱，八十七年過年後之二、三
    個月），詳細日期忘記了，第二次是在同年八月二十二日，都是在花蓮縣吉安鄉
    ○○路○段一家超商內購買的云云。惟查被告甲○○自八十七年三月二十九日至
    陸軍明德班報到後，直至同年六月十三日中午十二時許始休結訓假外出，受訓期
    間並無外出紀錄等情，有陸軍明德班之結訓名冊、內部簽呈、函文等資料可資為
    憑，且被告於本院審理時辯稱：「八十六年三月進軍事看守所，後來就轉新店監
    獄，八十七年過年後的兩三個月，我人還在新店監獄執行中。八十七年三月二十
    二、二十三日至二十九日我從新店監獄執行完畢，回到家中。八十七年三月二十
    九日下午就到明德班報到，這中間只有五六天的空檔，我怎麼可能販賣安非他命
    。」，足見被告於證人韋桂榮證稱其第一次販賣毒品之時間，在陸軍明德班管制
    受訓學員不得休假外出之情形下，被告自無可能販賣毒品予韋桂榮甚明。
  (二)次查，原審庭訊中囑託台灣花蓮地方法院代訊問證人韋桂榮時，韋桂榮先證稱：
    八十七年五月份，伊在花蓮吉安鄉○○路統冠超商隔壁一家電動玩具店，向被告
    購買一千元之安非他命，伊只跟被告買過一次云云。經法官再質問：「被告確實
    有無賣安非他命？」，則另供稱：應該沒有，是被告給伊的才對；法官再詢問：
    「若你偵訊所供不實，則實情如何？」，又證稱：伊欠被告一千元，被告拿安非
    他命給伊，伊忘記在檢察官那裡講的話，詳細情形伊也忘記了云云。然若如證人
    韋桂榮所述，其欠被告錢，而被告卻尚須給予毒品，顯不符一般常理，且有違經
    驗法則，是被告於本院審理時辯稱：「．．．他如果欠我錢，我怎麼會給他安非
    他命，何況他根本沒有欠我錢」等語，應屬可採。韋桂榮上開之陳述不僅翻覆且
    屬矛盾，且依被告於原審及本院審理時均辯稱八月時其並不在花蓮等語觀之，參
    以韋桂榮證稱只在八十七年五月份買過一次云云，已如前述，則被告究有無於八
    月二十二日第二次販賣毒品給韋桂榮之犯行，非無疑義。
  (三)依證人韋桂榮所供上情綜合觀之，除前後供述向被告購買毒品之次數及時間均不
    一致外，嗣又證稱被告並未販賣安非他命供其施用，且有關其警訊中證稱向被告
    購買毒品第一次時間在八十七年四月份，偵查中又稱係八十七年過年後之二、三
    個月後，原審庭訊中另證稱是八十七年五月間，所稱時間均係被告正值於陸軍明
    德班受訓不得外出期間，其顯與事實不符甚明，益證證人韋桂榮所述不僅矛盾且
    存有重大明顯之瑕疵，自不足採信，即難遽為不利被告犯罪事實之認定。此外，
    復查無其他積極之證據，足資證明被告確有公訴人指訴販賣第二級毒品之犯行，
    應認不能證明被告犯罪，原審為無罪之判決，核無不合。
四、檢察官上訴意旨雖以：原審法院就起訴書所指稱之被告於八十七年三月二十二日
    至同年三月二十八日，販賣第二級毒品予韋桂榮等事實，何以不採，並未說明云
    云。惟查：檢察官就被告於八十七年三月二十二日至四月間之販賣行為係以一次
    之犯行起訴，而證人韋桂榮就此部分之供詞前後不一，委無可採，已如前述，已
    難認被告於三月二十二日至二十八日間，有販賣安非他命之行為，而檢察官又未
    具體舉證說明被告於此期間內確有販賣之行為，且被告只有三月二十二日至三月
    二十八日短暫之五、六天休假，其前後均在監所，應不致有何接觸或販賣安非他
    命之機會。且檢察官就該期間之行為並非以連續犯起訴，該次既無法證實被告有
    販賣之行為，則上訴意旨指摘原判決就三月二十二日至三月二十八日之販賣事實
    部分，未予說明，即嫌誤會。綜上所述，原審就被告被訴販賣第二級毒品部分，
    為無罪之諭知，經核洵無違誤。檢察官上訴意旨仍執上開情詞指摘原判決不當，
    為無理由，應予駁回。
據上論斷，應依刑事訴訟法第三百六十八條，判決如主文。?
本案經檢察官劉靜婉到庭執行職務。
中      華      民      國    九十      年      九      月      七      日
                            臺灣高等法院刑事第十二庭
                                    審判長法  官  劉  景  星
                                          法  官  陳  博  志
                                          法  官  陳  志  洋
右正本證明與原本無異。
如不服本判決應於收受送達後十日內向本院提出上訴書狀，其未敘述上訴之理由者並
得於提起上訴後十日內向本院補提理由書（均須按他造當事人之人數附繕本）。
                                          書記官  蔡  佩  珊
中      華      民      國    九十      年      九      月       七     日


司法院資訊處製作；財團法人民間司法改革基金會備份。
